臺灣臺北地方法院刑事判決　　　　　　 100年度易字第1693號
公　訴　人　臺灣臺北地方法院檢察署檢察官
被　　　告　彭世璋
上列被告因違反毒品危害防制條例等案件，經檢察官提起公訴（
一百年度偵字第一○六三九號），嗣於本院準備程序進行中，被
告就被訴事實為有罪之陳述，經本院合議庭裁定由受命法官獨任
進行簡式審判程序，本院判決如下：
    主    文
彭世璋共同私運管制物品進口逾公告數額，處有期徒刑月。扣
案之大麻種子拾伍顆及盛裝大麻種子之信封袋壹個均沒收。
    犯罪事實
一、彭世璋明知大麻為毒品危害防制條例第二條第二項第二款所
    列之第二級毒品，而大麻種子係行政院依懲治走私條例第二
    條第四項規定公告之「管制物品項目及其數額」命令甲項第
    運進出口，竟基於自荷蘭運輸及私運屬管制進出口物品大麻
    種子至中華民國境內以供栽種之用之犯意，於民國一百年一
    月間某日，在其斯時位在新北市○○區○○街一六號五樓住
    處內，利用家中電腦設備連結網際網路，並連結荷蘭ＴＨＩ
    ＳＩＰＯＤ公司之網站，以網路交易之方式，以歐元四十三
    點八五元〔折合新臺幣一千七百五十七元（起訴書誤載為新
    臺幣二千餘元）〕之代價，向某真實姓名、年籍均不詳，販
    賣大麻種子之成年人購買荷蘭ＴＨＩＳＩＰＯＤ公司買一送
    一促銷活動專案之大麻種子十顆（併計荷蘭ＴＨＩＳＩＰＯ
    Ｄ公司贈送之大麻種子十顆，共計二十顆），並指定將大麻
    種子寄送予「ＳＨＩＨ  ＣＨＡＮＧ  ＰＥＮＧ」（彭世璋
    姓名英文音譯）、收件地址為「ＲＭ  ７０８  ７Ｆ  ＮＯ
    ５４  ＳＥＣ  ４  ＭＩＮ  ＳＨＥＮＧ  Ｅ  ＲＤ  ＴＡ
    ＩＰＥＩ  ＣＩＴＹ  １０５７４」（即彭世璋不知情之友
    人林芳如所任職，設在臺北市○○○路○段五四號七樓七○
    八室之羅慧夫顱顏基金會地址英文音譯），且以其將要搬家
    為由，委請不知情之友人林芳如代為收取該裝有大麻種子之
    包裹後，前開真實姓名、年籍均不詳，出賣大麻種子之成年
    人即於一百年三月二日前某日，將裝載有大麻種子二十顆（
    不含空包裝袋，合計淨重零點三六公克，空包裝總重零點九
    二公克，取樣五顆進行發芽試驗並鑑驗用罄，驗餘十五顆合
    計淨重零點二六公克）之信封袋一個，以郵寄國際小包之方
    式，利用不知情之國際郵遞運送業者運輸、私運進入我國國
    境。嗣於一百年三月二日，財政部臺北關稅局臺北郵局支局
    人員依海關緝私條例執行郵件檢查時，發現上開自荷蘭郵寄
    來臺之信封袋（即國際小包）內疑似藏有大麻種子而查獲，
    並扣得上開裝有大麻種子二十顆之信封袋（即國際小包）一
    個，且於翌日函請法務部調查局航業調查處基隆調查站調查
    ；嗣於一百年三月四日下午某時許，由法務部調查局航業調
    查處基隆調查站人員會同中華郵政股份有限公司松山郵局郵
    務員依該信封袋（即國際小包）所載貨物寄送地址，前往設
    在臺北市○○○路○段五四號七樓七○八室之羅慧夫顱顏基
    金會地址投遞上開國際小包，由林芳如代彭世璋簽領，經法
    務部調查局航業調查處基隆調查站人員向林芳如告知來意後
    ，始循線查知上情。
二、案經法務部調查局航業調查處基隆調查站報請臺灣臺北地方
    法院檢察署檢察官偵查起訴。
    理    由
一、前開犯罪事實，業據被告彭世璋於法務部調查局人員詢問、
    偵查及本院審理時坦承不諱，復經證人林芳如於法務部調查
    局人員詢問及偵查時證述屬實，並有中華郵政查驗投遞單、
    財政部臺北關稅局一百年三月三日北郵緝移字第一○○○一
    ○○二七三號函及其檢附臺北關稅局扣押貨物運輸工具收據
    及搜索筆錄、信封封面及法務部調查局航業調查處扣押物品
    目錄表等件在卷可參，且有大麻種子二十顆扣案可資佐證。
    而扣案之大麻種子二十顆（不含空包裝袋，合計淨重零點三
    六公克），經送法務部調查局以化學呈色法、氣相層析質譜
    儀分析法及種子發芽試驗法鑑定，經隨機抽樣五顆進行發芽
    試驗，發現均具有發芽能力且含第二級第二十四項毒品大麻
    成分，此有該局一百年四月七日調科壹字第一○○○○一三
    九○二○號鑑定書一份在卷可考，足認被告自白核與事實相
    符，應堪採信。綜上所述，本件事證明確，被告犯行堪以認
    定，應均依法論科。
二、論罪科刑部分：
（一）按大麻係屬毒品危害防制條例第二條第二項第二款所列之
      第二級毒品，而依毒品危害防制條例第二條第二項第二款
      規定，第二級毒品係指罌粟、古柯、大麻、安非他命、配
      西汀、潘他唑新及其附表二所列之相類製品而言，未包括
      大麻種子，是大麻種子固非屬毒品危害防制條例第二條第
      二項第二款所列之第二級毒品，但依毒品危害防制條例第
      十四條第四項規定，仍不得持有。次按毒品危害防制條例
      所列毒品及其製劑、罌栗種子、古柯種子及大麻種子，業
      經行政院依懲治走私條例第二條規定，公告列為甲類管制
      進出口物品。又查懲治走私條例第二條第一項固規定，私
      運管制物品進口出口逾公告數額者為成立本罪之要件，然
      觀行政院公告之懲治走私管制物品項目及其數額中，分成
      甲、乙、丙、丁等四類（第四類已經刪除），其中甲類管
      制進出口物品及乙類管制出口物品，除公告其項目外，均
      未有「數額」之限制，顯然私運甲類管制物品進出口，或
      私運乙類管制物品出口，不論數額多少，均觸犯懲治走私
      條例第二條第一項之罪名。雖該條尚有「逾公告數額」之
      規定，但由同條第三項規定，「第一項所稱管制物品及其
      數額，由行政院公告之」，此乃空白刑法，該罪所稱管制
      物品及其數額，係以行政院之公告為補充規範，依行政院
      公告之前開管制物品項目及其數額，對於甲、乙兩類既排
      除「一定數額」之規定，則依據補充規範之法理，私運管
      制進口之毒品危害防制條例所列毒品及其製劑進口，當然
      要排除「逾公告數額」之認定，依懲治走私條例第二條第
      一項所定，祗要合乎「私運管制物品進口」之要件為已足
      ，不得再拘泥於原法條文字而為不同之解釋。再按毒品危
      害防制條例所謂之「運輸」，係指轉運輸送而言，亦即由
      一地轉運輸送至另一地，運輸之方法為海運、空運、陸運
      均非所問（最高法院八十二年度第三次刑事庭會議決議、
      司法院院解字第三五四一號及第三八五三號解釋意旨參考
      ），而運輸亦不以行為人親自轉運輸送為必要，非不得利
      用不知情之郵遞運送人員而為之。被告雖未親自由荷蘭將
      大麻種子轉運輸入臺，惟其向真實姓名、年籍均不詳，販
      賣大麻種子之成年人購買荷蘭ＴＨＩＳＩＰＯＤ公司買一
      送一促銷活動專案之大麻種子，並支付價金及運費後，提
      供其不知情友人林芳如所任職之羅慧夫顱顏基金會為指定
      之送達地址，乃係利用不知情之國際郵遞運送人員將大麻
      種子運抵上開指定地點，仍不失為運送行為。是被告私運
      管制進口之大麻種子進入中華民國臺灣地區，應成立懲治
      走私條例第二條第一項之私運管制物品進口罪。又其自荷
      蘭輸入大麻種子入境，係本於供栽種之用之意圖，故核被
      告此部分所為，亦係犯毒品危害防制條例第十三條第二項
      之意圖供栽種之用，而運輸大麻種子罪。按被告所犯之法
      條，起訴書中雖應記載，但法條之記載，究非起訴之絕對
      必要條件，若被告有兩罪，起訴書中已載明其犯罪事實而
      僅記載一個罪名之法條，其他一罪雖未記載法條，亦應認
      為業經起訴，最高法院六十四年臺非字第一四二號著有判
      例意旨可資參照。被告走私進口大麻種子之犯行，既已於
      起訴書犯罪事實欄敘明其犯罪事實，應僅屬漏未評價，而
      仍在起訴範圍內，附此敘明。
（二）被告利用不知情之郵遞運送人員，意圖供栽種之用而運輸
      大麻種子並私運管制物品大麻種子進口，為間接正犯。
（三）被告以一行為而觸犯上開走私罪、意圖供栽種之用而運輸
      大麻種子罪，為想像競合犯，應依刑法第五十五條之規定
      ，從一重依私運管制物品進口罪論處。
（四）爰審酌被告前無前科，有臺灣高等法院被告前案紀錄表一
      份在卷可稽，素行尚稱良好，正值壯年，不思上進，見國
      外網站販售大麻種子，竟向該網站訂購並私運管制物品大
      麻種子二十顆來臺，影響政府對於管制物品進口之管理，
      大麻種子具有發芽能力加速毒品之氾濫，對社會之安寧及
      國人之健康，產生之危害，惟尚未實際進行栽種即為查獲
      ，犯後坦認犯行，態度良好，兼衡其犯罪之動機、目的、
      品行及智識程度等一切情狀，量處如主文所示之刑。
（五）末按毒品危害防制條例第十九條第一項所定「供犯罪所用
      或因犯罪所得之物」，係指犯第四條至第九條、第十二條
      、第十三條或第十四條第一項、第二項之罪所用或所得之
      物，不包括毒品本身在內，是尚不得援用此項規定為第三
      、四級毒品之沒收依據。再毒品危害防制條例對於查獲之
      製造、運輸、販賣、意圖販賣而持有、以非法方法使人施
      用、引誘他人施用、轉讓及持有一定數量第三、四級毒品
      之沒收，並無特別規定，如其行為已構成犯罪，則該毒品
      即屬不受法律保護之違禁物，應回歸刑法之適用，依刑法
      第三十八條第一項第一款之規定沒收之，始為適法（最高
      法院九十五年度臺上字第九一一號著有判決意旨可資參照
      ）。扣案之大麻種子十五顆（不含空包裝袋，驗餘合計淨
      重零點二六公克），揆諸前揭判決意旨說明，均屬違禁物
      ，應均依刑法第三十八條第一項第一款之規定宣告沒收；
      至於鑑驗耗損部分，既已滅失不存在，自無庸併予宣告沒
      收。另扣案之大麻種子信封袋一個，有防止毒品裸露、逸
      出之功用，且為被告所有供被告犯罪所用之物，依毒品危
      害防制條例第十九條第一項之規定，併予宣告沒收之。
據上論斷，應依刑事訴訟法第二百七十三條之一第一項、第二百
九十九條第一項前段，懲治走私條例第二條第一項、第十一條，
毒品危害防制條例第十三條第二項、第十九條第一項，刑法第十
一條前段、第五十五條、第三十八條第一項第一款，判決如主文
。
本案經檢察官吳宇青到庭執行職務
中    華    民    國   100    年    7     月    29    日
                          臺灣臺北地方法院刑事第六庭
                              法      官  雷淑雯
以上正本證明與原本無異。
如不服本判決，應於判決送達後十日內，向本院提出上訴狀（應
抄附繕本），並應敘述具體理由；其未敘述上訴理由者，應於上
訴期間屆滿後二十日內向本院補提理由書（均須按他造當事人之
人數附繕本）「切勿逕送上級法院」。
                              書  記  官  蕭君卉
中    華    民    國   100    年    7     月    29    日
附錄本案論罪科刑法條全文：
懲治走私條例第二條
私運管制物品進口、出口逾公告數額者，處七年以下有期徒刑，
得併科新臺幣三百萬元以下罰金。
前項之未遂犯罰之。
第一項所稱管制物品及其數額，由行政院公告之。
毒品危害防制條例第十三條
意圖供栽種之用，而運輸或販賣罌粟種子或古柯種子者，處五年
以下有期徒刑，得併科新臺幣五十萬元以下罰金。
意圖供栽種之用，而運輸或販賣大麻種子者，處二年以下有期徒
刑，得併科新臺幣二十萬元以下罰金。